【裁判字號】    99,交聲,2363
【裁判日期】    991229
【裁判案由】    聲明異議
【裁判全文】
臺灣高雄地方法院交通事件裁定        99年度交聲字第2363號
原處分機關  高雄市政府交通局
異  議  人
即受處分人  林怡良
上列受處分人因聲明異議案件，對於高雄市政府交通局中華民國
99年8 月13日所為之處分（高市交裁字第裁32-BO0000000號），
聲明異議，本院裁定如下：
    主  文
異議駁回。
    理  由
一、原處分意旨略以：異議人即受處分人林怡良（下稱異議人）
    於民國99年7 月8 日19時45分許，騎乘車號785-BHW 號重型
    機車，行駛至高雄市○○路與正德路路口，有燈光號誌管制
    之交岔路口時（左轉）闖紅燈之情事，因闖紅燈遭警舉發，
    原處分機關依道路交通管理處罰條例第53條第1 項、第63條
    第1 項第3 款之規定，裁處異議人罰鍰新臺幣1,800 元，並
    違規記點3 點等語。
二、聲明異議意旨略以：異議人於上揭時間，雖曾騎乘上揭重型
    機車，行駛至上揭路口時，遭員警欄停以闖紅燈為由予以舉
    發；然異議人行經該路口時僅為黃燈，應係本件執勤警員誤
    認異議人係在紅燈亮起之情況下駕車進入路口，始會攔停並
    舉發異議人有闖紅燈之違規行為，然實際上異議人無駕車闖
    紅燈之情事，且當時異議人未曾收到紅單，之後亦未補寄紅
    單；從而，異議人不服原裁處，乃提起本件異議云云。
三、按汽車駕駛人，行經有燈光號誌管制之交岔路口闖紅燈者，
    處新臺幣1 千8 百元以上5 千4 百元以下罰鍰，並記違規點
    數3點 ，道路交通管理處罰條例第53條第1 項及第63條第1
    項第3款 分別定有明文。
四、經查：
（一）異議人於上開時、地，騎乘上揭重型機車，而經原處分機
      關以行經有燈光號誌管制之交岔路口（左轉）闖紅燈為由
      掣單舉發並裁罰之事實，為異議人所不爭執，核與證人即
      舉發員警高雄市政府警察局交通大隊第四中隊左營分隊員
      警陳天進（下稱舉發員警）於本院審理之證詞相合（見本
      院卷第33頁、第34頁），並有高雄市政府警察局99年7 月
      8 日高市警交字第BO0000000 號舉發違反道路交通管理事
      件通知單（下稱舉發通知單）、高雄市政府交通局99年8
      月13日高市交裁字第裁32-BO0000000號違反道路交通管理
      事件裁決書各1 份卷可稽（見本院卷第8 條、第12頁），
      是該部分之事實，應堪認定。
（二）另查異議人於上揭時間，騎乘上開重型機車行經上揭路口
      闖紅燈乙節，業經證人即舉發員警於本院審理時證陳明確
      （見本院卷第23頁），又其於本院審理時繪製當時現場情
      形並證陳明確，其證謂：「（從事舉發時，如何認定車輛
      有闖紅燈？）靜態就是選定定點，離路口二十到三十公尺
      ，用目視，如果違規左轉、闖紅燈等都包含，動態就是例
      行巡邏。假設車輛是走南北向，紅燈時超過停止線，就是
      闖紅燈。（你們是只要一紅燈，就會馬上開始看有沒有闖
      紅燈，還是會等一段時間？）一亮紅燈時就會。（這樣會
      不會誤判紅燈、黃燈？）不會，如果有爭議，我們就不開
      。有人會跟我們說他是黃燈，如果車輛駕駛人這樣，我們
      就不會攔停。我們會攔下來，是亮紅燈至少已經三秒，我
      們才會攔停。……（舉發異議人闖紅燈情形如何？）違規
      地點是政德路，他當時是走政德路，是南向北到崇德路口
      左轉往西，他是紅燈違規左轉，當時我們在巡邏。我在崇
      德路東向西行駛，也是行駛到政德路口，當時我們是綠燈
      ，崇德路的綠燈已經亮一、二十秒有。異議人很明顯從政
      德路紅燈左轉過來。當時他左轉到我們前方，前方有車子
      ，我們就找適當地點攔查，我們開車跟到翠華路，也是在
      崇德路段把他攔下。」等語（見本院卷第32頁至第34頁）
      ，又據上可知，舉發員警係在執行公務騎乘機車行經上揭
      路口之際，目擊異議人闖紅燈等情，再佐以舉發之時間雖
      係當日夜間19時45分許，然當時並未下雨，路口路燈充足
      ，且舉發員視力警正常等節，亦經證人即舉發員警於本院
      審理時證陳確實（見本院卷第35頁、第36頁），是核之舉
      發員警當時目視異議人違規之角度及天氣狀況，承辦員警
      對於異議人駕車通過路口之上開違規情節，應無誤看或誤
      為判斷之可能；再酌以警員執行公務時，本身即受有行政
      懲處責任之監督，且其到庭具結作證，更係以刑事責任擔
      保其證言之真實性，復以證人即舉發員與異議人素不相識
      ，亦無誣陷異議人之必要；又交通勤務警察或依法令執行
      交通稽查任務人員，開單舉發違反道路交通管理處罰條例
      所列之違規事實，經公路主管機關或警察機關所為之裁決
      處罰，本質上為行政處分，係公務員基於職務上權力，依
      法就特定之具體事件所為，並具有公法上效果之單方行政
      行為，再根據公務員為公法上行為具有公信力之原則，該
      行政處分當可被推定為真正，且其據以依法處分之事實認
      定，亦應可推定為正確無誤，是異議人並未就本件執勤警
      員之舉發有誤，或其進入路口當時之行向燈號仍為黃燈等
      事項，提出相關事證以供調查，且經核亦無其他證據足資
      認定本件執勤警員確有捏造事實違法取締之情形，復證人
      即舉發員警就本件違規事實之相關證述內容，經核並無不
      合常理之處，故證人即舉發員警本其維護交通秩序及行車
      安全等職責所為之本件交通違規舉發通知單及相關證述內
      容，亦應予以採信；故異議人前述所辯：其駕車通過路口
      時，行向燈號仍係黃燈云云，經核應與事實不符，尚非可
      採。是則，異議人於上揭時地確有騎乘上揭機車闖紅燈之
      違規行為，應無疑問。
（三）又按行為人有道路交通管理處罰條例之情形者，應填製舉
      發違反道路交通管理事件通知單（以下簡稱通知單），並
      於被通知人欄予以勾記，當場舉發者，應填記駕駛人或行
      為人姓名、性別、出生年月日、地址、身分證統一編號及
      車主姓名、地址、車牌號碼、車輛種類。被查獲之駕駛人
      或行為人為受處分人時，應於填記通知單後將通知聯交付
      該駕駛人或行為人簽名或蓋章收受之；拒絕簽章者，仍應
      將通知聯交付該駕駛人或行為人收受，並記明其事由及交
      付之時間；拒絕收受者，應告知其應到案時間及處所，並
      記明事由與告知事項，視為已收受，為違反道路交通管理
      事件統一裁罰基準及處理細則第11條第1 項第1 款定有明
      文。查本件承辦員警發現受處分人違規後，即製作舉發通
      知單後，因受處分人不願簽名且拒收，於收回其證件後隨
      即駕車離去等節，業經證人即舉發員警於本院審理時證述
      屬實（見本院卷第34頁），核諸本件舉發通知單左上角處
      確有記載「拒絕簽收」等字樣（見本院卷第12頁），且異
      議人亦承認其有拒簽收之情事，揆諸上開規定，應視為受
      處分人已收受該通知單而完成送達，舉發單位自無須再將
      舉發通知單郵寄予受處分人甚為明確，且受處分人於遭員
      警舉發時，即已知悉有此情事存在，其相關申訴權利或得
      以繳納最低金額罰鍰結案之利益，均未受到限制，此由異
      議人於本院審理時自承：其於99年8 月初即前往監理站詢
      問情況等語可證（見本院卷第38頁），況現今監理單位設
      有網路、電話可供查詢違規事項，異議非無管道得知遭舉
      發之相關事項，則異議人雖另辯稱：當時異議人未曾收到
      舉發通知單，之後亦未補寄舉發通知單，於法有違云云，
      無足採信，並不足執為有利異議人之認定。
五、綜上所述，異議人於上述時、地，騎乘重型機車行經有燈光
    號誌管制之交岔路口闖紅燈之違規事實既可認定，則原處分
    機關即高雄市政府交通局據此並引用道路交通管理處罰條例
    第53條第1 項及第63條第1 項第3 款等規定，裁處異議人罰
    鍰新臺幣1,800 元，並記違規點數3 點，於法尚稱妥適。至
    於異議人任意指摘本件原裁決處分有所不當，經核並無理由
    ，故應予以駁回。
據上論斷，應依道路交通案件處理辦法第19條，裁定如主文。
中    華    民    國    99    年    12    月    29    日
                        交通法庭 法  官  王參和
以上正本證明與原本無異。
如不服本裁定應於送達後5日內向本院提出抗告狀。
中    華    民    國    99    年    12    月    29    日
                                 書記官  葉祝君

司法院資訊處製作；財團法人民間司法改革基金會備份。
